臺灣高雄地方法院民事判決　　　　　　100年度簡上字第244號
上　訴　人　興泰實業股份有限公司
法定代理人　吳金泉
訴訟代理人　蔣貴玉
被上訴人　　王麗季
上列當事人間請求損害賠償事件，上訴人對於民國100 年3 月24
日本院高雄簡易庭99年度雄簡字第2610號第一審判決提起上訴，
經本院於民國100 年8 月17日言詞辯論終結，判決如下：
    主      文
上訴駁回。
第二審訴訟費用由上訴人負擔。
    事實及理由
一、上訴人起訴主張：被上訴人前為伊之員工，緣伊經營飼料之
    製造販售，因客戶向伊訂購飼料，有短付貨款之情形，故向
    訴外人張有利提起訴訟，請求給付貨款新臺幣（下同）13,0
    12元，並另以訴外人即伊之業務員蔡家祥未經授權而折讓貨
    款予客戶為由，對之提起訴訟，請求賠償短收之貨款191,64
    5 元，此經臺灣屏東地方法院（下簡稱屏東地院）分別以民
    國98年度屏小字第500 號案件、98年度屏簡字第171 號案件
    受理。而被上訴人任職伊公司17年，對公司之折讓制度知之
    甚稔，卻於上開屏東地院98年度屏小字第500 號案件（下稱
    系爭案件）出庭作證時，故意隱匿事實，就伊公司折讓制度
    流程漏為陳述，而該段證言又為上開屏東地院98年度屏簡字
    第171 號判決所援用，致伊前開案件均遭判決敗訴，受有貨
    款共計204,657 元無法收回之損失，爰依侵權行為法律關係
    提起本訴，並聲明：被上訴人應給付上訴人204,657 元，及
    自起訴狀繕本送達被上訴人翌日起至清償日止，按年息百分
    之5 計算之利息。
二、被上訴人則以：伊於系爭案件出庭作證時，均依其所知而為
    證述，並無虛偽陳述等語置辯，並聲明：上訴人之訴駁回。
三、原審判決就上訴人之聲明請求為全部敗訴之判決，上訴人不
    服提起上訴，除援用原審之主張及陳述外，另補稱：被上訴
    人作證時未完整陳述公司核准和繳回折讓單之完整折讓程序
    ，其證言有隱匿及減少之情事，所以係故意作偽證等語，並
    聲明：(一)原判決廢棄。(二)被上訴人應給付上訴人204,657 元
    ，及自起訴狀繕本送達被上訴人翌日起至清償日止，按年息
    百分之5 計算之利息。被上訴人對上訴人之上訴則聲明：上
    訴人之上訴駁回。
四、兩造不爭執事項：
  (一)上訴人與訴外人張有利間請求給付貨款事件，上訴人聲明向
    張有利請求給付貨款13,012元，經屏東地院以系爭案件判決
    上訴人敗訴。
  (二)上訴人與訴外人蔡家祥間請求損害賠償事件，上訴人聲明向
    蔡家祥請求賠償損害191,645 元，經屏東地院以98年度屏簡
    字第171 號判決上訴人敗訴。
  (三)被上訴人前為上訴人之員工，曾於系爭案件審理時出庭作證
    ，系爭案件判決理由中關於被上訴人之證詞認定略以：
  1.「證人王麗季亦結證稱：『（問：對於林靖祐曾經96年10月
    間，有撥打電話給你，問關於飼料漲跌價部分的議價事項，
    有無印象？）我在原告公司任職到去年9 月，我都在水產部
    門，業務有關水產的問題，都會打電話給我。（問：提示林
    靖祐先前於本院之證述，有無印象？）我對於林靖祐沒有特
    別的印象，但是我遇到的通常都是業務會打電話來跟我反應
    客戶對於漲價部分無法接受，我會回答這價錢部分不是我能
    決定，於是我都會去詢問董事長吳金泉，而董事長也都用口
    頭回答我，這個客戶是好客戶所以雖然出貨單上有一個價錢
    ，但是我們可以同意以較低的現金價來向客戶收款。董事長
    通常會問我這個客戶是否是好客戶，如果是好客戶就會口頭
    告知我可以降價。」…顯見被告陳述當日係原告公司業務即
    訴外人林靖祐協同另一名原告公司課長至被告處收取飼料款
    ，經雙方議價結果，訴外人林靖祐打電話回公司，原告公司
    法定代理人吳金泉經由證人王麗季，在電話中口頭同意證人
    林靖祐以153,192 元之金額與被告議價，故被告開立15萬元
    之支票連同3,192 元之現金交付訴外人林靖祐帶回公司一情
    ，堪信為真。」
  2.「對於原告公司是否始終均要求公司業務必須以簽呈方式進
    行折讓一情，證人王麗季亦結證稱：『（問：公司有規定若
    有價錢的折讓都有寫簽呈？）我一直在原告公司做了17年，
    後來去跑業務，跑業務的時候，剛開始沒有寫折讓單，後來
    一直到約97年初，不過我指的是我當業務的部分，別人我不
    知道，會計才有開始要求我寫折讓單，之前如果客戶有反應
    的話，都是口頭跟董事長報告，有的時候董事長可以，有的
    時候董事長不可以，看他心情。』而證人謝德興既證稱係直
    至98年3 月方開始從事收取貨款之業務工作，則其對於97年
    之前原告公司是否曾直接由法定代理人以口頭告知方式授權
    業務與客戶進行議價、折讓一情，自當無所知悉。尚難據此
    率認原告並無授權訴外人林靖祐與被告進行議價。」
  (四)被上訴人於系爭案件之證詞，復經屏東地院98年度屏簡字第
    171 號判決所援用，判決理由中關於被上訴人之證詞認定略
    以：
  1.「且證人王麗季於本院審理98年度屏小字第500 號給付貨款
    一案中亦結證稱：『我遇到的通常都是業務會打電話來跟我
    反應客戶對於漲價部分無法接受，我會回答這價錢部分不是
    我能決定，於是我都會去詢問董事長吳金泉，而董事長也都
    用口頭回答我，這個客戶是好客戶所以雖然出貨單上有一個
    價錢，但是我們可以同意以較低的現金價來向客戶收款。董
    事長通常會問我這個客戶是否是好客戶，如果是好客戶就會
    口頭告知我可以降價。』亦可顯證原告公司並非無業務員僅
    需向法定代理人吳金泉口頭請示獲准授權後，即可向客戶議
    價之情。」
  2.「又查，對於原告公司是否始終均要求公司業務必須以事先
    簽呈方式方得進行折讓一情，證人王麗季亦於本院審理98年
    度屏小字第500 號給付貨款一案結證稱：「（問：公司有規
    定若有價錢的折讓都有寫簽呈？）我一直在原告公司做了17
    年，後來去跑業務，跑業務的時候，剛開始沒有寫折讓單，
    後來一直到約97年初，不過我指的是我當業務的部分，別人
    我不知道，會計才有開始要求我寫折讓單，之前如果客戶有
    反應的話，都是口頭跟董事長報告，有的時候董事長可以，
    有的時候董事長不可以，看他心情。」足見原告陳述原告公
    司製造販售飼料，內部規定業務若欲給客戶折讓，除添加藥
    品之價格部分業務員可有2%之折讓權限外，其餘皆須業務員
    事先或事後以簽呈經銷售部主管轉呈董事長（按原告公司採
    董事長兼總經理制）核准之規定，非無例外，尚難據此而認
    被告明知執行收款任務時，違反原告公司內部對於折價程序
    之規定而逾越權限。」
五、得心證之理由
  (一)按當事人主張有利於己之事實者，就其事實有舉證之責任，
    民事訴訟法第277 條前段定有明文。又侵權行為損害賠償責
    任，除行為人之行為具不法性、被害人受有損害外，尚須以
    行為人之不法行為與被害人所受損害間具有相當因果關係為
    其成立要件，另主張侵權行為損害賠償之被害人，對於加害
    人構成侵權行為之事實，係屬有利於被害人之事實，自應由
    被害人就侵權行為損害賠償請求權構成要件，包括加害人有
    無故意過失存在，負舉證責任。復按，刑法第168 條之偽證
    罪，係以證人於案情有重要關係之事項，故意為虛偽之陳述
    為構成要件之一，而所謂「虛偽之陳述」，必須行為人以明
    知不實之事項，故為虛偽之陳述，始為相當（最高法院80年
    度台上字第1462號、98年度台上字第1452號、92年度台上字
    第4895號判決意旨參照）。本件上訴人主張被上訴人作證時
    故意未完整陳述公司核准和繳回折讓單之完整折讓程序，顯
    係故意作偽證云云，然為被上訴人所否認，自應由上訴人就
    被上訴人係故意作偽證並致其受有損害等情負舉證之責。
  (二)經查，上訴人之業務員與客戶議價，如何取得公司授權折讓
    貨款乙節，業據上訴人於原審時自陳：與客戶議價之方式是
    由業務員先上簽呈，經同意後再寫折讓單，交回公司給會計
    沖銷帳款，但大部分情況是客戶向業務員反應希望減價，業
    務員打電話回公司，經董事長口頭同意後，再補正折讓單等
    語在卷可稽（見99年度雄簡字第2610號卷第78至79頁），是
    上訴人之業務員除以書面簽呈獲得授權折讓貨款外，尚有以
    口頭請示，經董事長口頭同意後，取得授權折讓貨款之情形
    ，然無論以何種方式為之，折讓單僅為公司業務員獲得授權
    或同意折讓貨款後所填寫，交予公司會計人員用以沖銷帳款
    之單據，並非授權或同意折讓貨款之要件甚明，則被上訴人
    於系爭案件審理時證稱：「我一直在原告公司做了17年，後
    來去跑業務，跑業務的時候，剛開始沒有寫折讓單，後來一
    直到約97年初，不過我指的是我當業務的部分，別人我不知
    道，會計才有開始要求我寫折讓單，之前如果如果客戶有反
    應的話，都是口頭跟董事長報告，有的時候董事長可以，有
    的時候董事長不可以」等語，僅係據實說明上訴人之業務員
    可得採用口頭聯繫董事長取得折讓貨款之授權乙節，至於是
    否填寫折讓單其亦強調別人如何處理其並不知情，難認其陳
    述有何虛罔不實之處，則被上訴人既係根據自己所確信之事
    實作證，自非屬以明知不實之事項，故為虛偽之陳述，上訴
    人主張被上訴人係故意為偽證云云，顯不足採。
  (三)上訴人雖以被上訴人作證時未完整陳述公司核准和繳回折讓
    單之完整折讓程序，認其應負侵權行為之損害賠償責任云云
    ，惟按證人依法作證時，未為某項之陳述，致當事人未受有
    利之判決，與因消極的行為，致他人受有損害之侵權行為，
    本難謂為相同，最高法院43年台上字第371 號著有判例可資
    參照，是除證人主觀上明知反於其所見所聞之事項，仍故意
    為不實之陳述，應依法負侵權行為之損害賠償責任外，殊難
    因證人蒞庭緊張或思緒紊亂，致無法條理分明的將其自身見
    聞經歷與記憶之事實完整陳述，遂認其違反證人據實陳述之
    義務，而命其負侵權行為之損害賠償責任。細究被上訴人於
    系爭案件中作證時陳述公司業務員經董事長口頭同意折讓貨
    款之過程，核與上訴人於原審自陳之情形未有不符已如前述
    ，是被上訴人既未有何反於真實之陳述，則被上訴人依法經
    傳喚出庭作證，自難僅因其陳述不符合上訴人之期待，而認
    其作證之行為屬侵害上訴人權利之不法行為。此外，上訴人
    並無法舉證證明被上訴人有何故意省略有利於上訴人論述之
    證據，而有偏頗不公之情事，使該法院為不利於上訴人之判
    決，是上訴人稱被上訴人未完整陳述其證詞屬故意侵害其權
    利之不法行為，顯屬無據。
  (四)又證人之證詞僅係供司法審判之參考，司法機關並不必然受
    證人證詞之拘束，仍應綜合全案卷證資料自行判斷，若非與
    爭點有密切相關之證詞，亦未必能影響訴訟之勝敗，而細究
    被上訴人於系爭案件中受訊問之待證事實為：上訴人是否均
    要求公司業務員必須以簽呈方式獲得授權折讓貨款？是否存
    在以口頭請示獲得授權之情況？核與該民事事件審理之爭點
    ：訴外人張有利應給付上訴人之飼料款，是否議價過？議價
    結果為何？尚屬有別，而就張有利確實透過上訴人之業務即
    訴外人林靖佑打電話向上訴人確認貨款金額為153,192 元乙
    情，因據林靖祐結證綦詳，且核與客戶出貨明細表相符，始
    為該法院採為認定事實之基礎，被上訴人之證詞僅係佐憑上
    訴人之業務員可得以口頭方式先行請示獲得董事長折讓貨款
    之授權，是該法院認定上訴人確實有透過林靖佑與張有利議
    價之結果，不因被上訴人證述之結果而有別，是上訴人敗訴
    之判決，非以被上訴人之陳述為其基礎，故被上訴人在該民
    事判決中之陳述，無論完整與否與上訴人之敗訴結果，難認
    有何因果之關係。
  (五)從而，被上訴人係經依法傳喚到庭作證，其證述之內容既與
    上訴人於原審自陳之內容相符，自非偽證，即不屬於不法侵
    害他人之行為，其主觀上亦無侵權之故意，況上訴人受有敗
    訴之結果亦與被上訴人之證詞無因果關係，是被上訴人抗辯
    其並無不法侵害上訴人權利之行為，係為可採，上訴人依據
    民法侵權行為法律關係，請求被上訴人給付204,657 元，及
    自起訴狀繕本送達被上訴人之翌日起至清償日止，按年息百
    分之5 計算之利息，即屬無據。
六、綜上所述，上訴人主張被上訴人作證時未完整陳述公司核准
    和繳回折讓單之完整折讓程序，其證言有隱匿及減少之情事
    ，所以係故意作偽證，應依民法侵權行為負賠償之責，為無
    理由，原審就此認事用法尚無違誤，自應予以維持，上訴意
    旨指摘原判決不當，求予廢棄改判為無理由，自應予駁回其
    上訴。
七、本件事證已臻明確，兩造其餘攻擊防禦方法及舉證，核與判
    決結果不生影響，爰不逐一論駁，併此敘明。
八、據上論結，本件上訴為無理由，依民事訴訟法第436 條之1
    第3項 、第449 條第1 項、第78條規定，判決如主文。
中    華    民    國   100    年    8     月    31    日
                  民事第四庭  審判長法  官  黃宏欽
                                    法  官  楊淑儀
                                    法  官  謝宗翰
以上正本係照原本作成。
本判決不得上訴。
中    華    民    國   100    年    8     月    31    日
                                    書記官  王居玲